臺灣高等法院高雄分院刑事判決　　　　96年度上訴字第1957號
上　訴　人
即　被　告　乙○○
　　　　　　　　　　（臺灣高雄女子監獄執行中）
指定辯護人　本院公設辯護人孫妙岑
上列上訴人因偽造有價證券案件，不服臺灣屏東地方法院96年度
訴字第612 號中華民國96年8 月14日第一審判決（起訴案號：臺
灣屏東地方法院檢察署96年度偵緝字第48號），提起上訴，本院
判決如下：
     主  文
上訴駁回。
     事  實
一、乙○○於民國86年5 月間，因急需新台幣（下同）70萬元，
    乃向友人丙○○借款，遂基於意圖供行使而偽造有價證券之
    概括犯意，連續於86年5 月13日某時及同年月18日某時，在
    屏東縣屏東市○○街93號由其實際經營之鴻記珠寶店內，冒
    用其妹「甲○○」名義，以其於某時、地委請不知情刻印業
    者所偽造之「甲○○」圓形印章，蓋用於如附表所示編號1
    、2 之本票上「發票人」欄及「金額」欄，用以偽造如附表
    所示編號1 、2 之本票，並於86年5 月14日及同年月19日，
    交給丙○○收受作為借款擔保之用而行使之，嗣因乙○○積
    欠上開借款未還，丙○○乃於88年6 月持附表所示2 張本票
    向臺灣屏東地方法院聲請本票准許強制執行之裁定（該法院
    88年度票字第2495號），甲○○則否認簽發附表所示2 張本
    票之情，並於88年9 月27日向臺灣屏東地方法院提起確認本
    票債權不存在之訴（該法院88年度潮簡字第527 號），於88
    年10月29日民事判決甲○○勝訴，丙○○始知上情而於88年
    12月22日對乙○○提出告訴。
二、案經臺灣屏東地方法院檢察署檢察官偵查起訴。
     理  由
一、證據能力：
(一)、證人丙○○、甲○○於89年1 月17日偵查陳述，均屬刑事訴
    訟法92年9 月1 日修正施行前所為，雖均未具結，然丙○○
    當時係本於告訴人之獨特地位而為陳述，又甲○○係被告之
    妹，依當時有效之刑事訴訟法並無應具結之規定，依據刑事
    訴訟法施行法第7 條之3 規定，證人丙○○、甲○○所為之
    上開偵查陳述，均認有證據能力（最高法院94年台上字第43
    97號判決要旨參照）。
(二)、卷附之甲○○88年9 月27日民事起訴狀、屏東縣政府88年5
    月18日函附鴻記珠寶店營利事業登記資料、第一商業銀行屏
    東分行96年10月30日一屏東字第90215 號函等，固均屬書面
    之傳聞證據，然檢察官、被告、辯護人已於本院審理調查上
    開證據時，就此證據能力均表示無意見，且本院認為以之作
    為本件論証之證據，均與待證事實具有關聯性，作為本案之
    證據亦屬適當，依刑事訴訟法第159 條之5 第1 項規定，自
    得為證據。
二、訊據上訴人即被告乙○○供承其未經被害人即證人甲○○同
    意，而以甲○○印章簽發偽造附表所示2 張本票，並持以行
    使交付告訴人丙○○等情，核與證人甲○○及告訴人即證人
    丙○○各於89年1 月17日偵查（見第24號偵卷第20-21 頁）
    及本院具結證述情節相符（見本院卷第46-48 頁，第80-83
    頁），並有臺灣屏東地方法院88年度票字第2495號民事裁定
    、甲○○88年9 月27日民事起訴狀、臺灣屏東地方法院88年
    度潮簡字第527 號民事判決影本各1 份、附表所示本票影本
    2 張附卷可稽（見第24號偵卷第5-10頁、第22頁），此部分
    事實堪予認定。又被告雖於本院辯稱：伊係同時簽發附表所
    示2 張本票，並非屬連續犯；又伊偽造附表所示2 張本票所
    用之甲○○印章，非伊另外偽刻，是甲○○先前同意以其名
    義至第一銀行申請支票時，由伊所刻用，之後則留在鴻記珠
    寶店使用云云。然查：
(一)、被告於原審業已供明：「附表所示2 張本票，不是同一天開
    的，發票日就是我開票的隔一天，開票地點都是在廈門街的
    珠寶店」（見原審卷第28頁正面），又告訴人即證人丙○○
    於本院亦具結證稱：「附表所示2 張本票，被告應該是不同
    時間簽的；應該是分2 次給我的，被告拿票來時，我就把錢
    給她；通常是被告調錢時，就是開那天借的日期」（見本院
    卷第81、83頁）等語明確，且參以被告既係向同一人之證人
    丙○○借款而簽發本票，倘如被告所辯「附表2 張本票係同
    一天簽發」，則衡情而論，被告簽發1 張面額70萬元本票即
    可，何需各簽發不同日期、不同金額如附表所示之本票2 張
    ，足證被告前於原審所供等語，應合於事實可採。至於被告
    於上訴理由狀雖陳：「告訴人不會在第1 張50萬元本票跳票
    後，還願意出借第2 張本票票款」（見本院卷第7 頁），然
    告訴人丙○○於被告前債未清，而願意再出借，純屬告訴人
    本於債權人立場所為之考量，自難僅以此點，遽而推認被告
    所辯「附表2 張本票係同一天簽發」為可採，則被告嗣於本
    院所辯上情，純屬為求改論以想像競合犯，避免依連續犯加
    重其刑，所為之避重就輕之詞，不足採信。
(二)、證人甲○○於本院具結證述：「伊未與被告開鴻記珠寶店；
    附表所示2 張本票上圓形印章非其所有，亦未交付印章給被
    告放在珠寶店使用；被告曾叫伊去屏東第一銀行開帳戶，有
    很多東西沒有經過伊的手，伊自己沒有提供印章，伊不知附
    表所示2 張本票上圓形印章是不是當時所用之印章，當時印
    章都是被告提供，伊無法確認當時所用之印章，就是本件印
    章」（見本院卷第46-48 、50-51 頁）等語明確，又鴻記珠
    寶店登記負責人為被告友人孫瓊芬一節，亦據被告於本院供
    明（見本院卷第49頁），並有屏東縣政府88年5 月18日函附
    鴻記珠寶店營利事業登記資料在卷為證（見第3016號偵卷第
    28-29 頁），可見證人甲○○並非鴻記珠寶店之登記負責人
    ，則被告又何需留下甲○○印章在珠寶店使用？另經本院向
    第一商業銀行屏東分行函查結果：「甲○○在本分行未設戶
    往來」，此有該銀行96年10月30日一屏東字第90215 號函在
    卷足佐（見本院卷第63頁），則被告所辯「附表所示2 張本
    票上之甲○○印章，係甲○○於第一銀行開戶所用，之後留
    在鴻記珠寶店使用」云云，尚乏其他證據足以證實，堪認被
    告係於偽造附表所示本票前之某時、地，委請不知情刻印業
    者偽刻「甲○○」圓形印章，而供其蓋用於附表本票上「發
    票人」欄及「金額」欄，用以偽造如附表所示2 張本票。
三、論罪部分：
(一)、核被告所為上情，係犯刑法第201 條第1 項之偽造有價證券
    罪。被告偽造「甲○○」印章（被告利用不知情之刻印業者
    偽造「甲○○」印章，為間接正犯），並持以蓋用印文，均
    為偽造有價證券之部分行為，又其偽造本票後持以行使，該
    行使之低度行為復為偽造之高度行為所吸收，均不另論罪。
(二)、被告先後2 次偽造有價證券之行為，時間緊接，手法相同，
    觸犯構成要件相同之罪名，顯係基於概括犯意反覆為之，雖
    被告行為後，刑法第56條關於連續犯之規定，業於94年2 月
    2 日修正公布刪除，並於95年7 月1 日施行，則被告之犯行
    ，因行為後新法業已刪除上開規定，此刪除雖非犯罪構成要
    件之變更，但顯已影響行為人刑罰之法律效果，自屬法律有
    變更。比較新、舊法律結果，因舊法係依連續犯規定論以一
    罪，新法則應依行為數分別論罪，自以舊法較有利於被告，
    依刑法第2 條第1 項前段規定，仍應適用較有利於被告之行
    為時法律即舊法論以連續犯（最高法院95年第8 次刑事庭會
    議決議參照），而起訴書漏未論及被告係屬連續犯，尚有未
    洽。
(三)、按被告坦承犯行，僅是犯罪後之態度問題，可供量刑之參考
    ，但與犯罪情狀可憫恕之情形不同，適用刑法第59條據為酌
    減其刑之理由，其用法即屬欠當（最高法院70年度台上字第
    2511號、82年度台上字第5236號判決要旨足參），被告辯護
    意旨雖陳「被告為情勢所逼誤罹重罪，犯後坦承犯行顯見悔
    意，請依刑法第59條減輕其刑」等情（見本院卷第38頁），
    然依據上開說明，係屬對於被告量刑審酌事項，尚難適用刑
    法第59條減輕其刑，附此敘明。
四、原判決認被告罪證明確，因而適用刑法第2 條第1 項前段、
    第201 條第1 項、第205 條、第219 條，修正前刑法第56條
    等規定，並審酌被告曾於84年間即因偽造有價證券罪，經判
    處有期徒刑3 年2 月確定（現因此案執行中，有臺灣高等法
    院被告前案紀錄表附卷可憑），仍不知警惕，復因急需資金
    週轉，再度觸犯偽造有價證券罪，使其妹甲○○信用有受損
    之虞，行為誠屬不當，惟念其犯後態度良好等一切情狀，量
    處有期徒刑3 年2 月；並敘明：
(一)、被告偽造如附表編號1 、2 所示本票2 張，均應依刑法第20
    5 條規定宣告沒收。又偽造之「王鳳英」印章1 枚，雖未扣
    案，然無積極事證可認業已滅失，應依刑法第219 條規定宣
    告沒收。另被告於附表所示本票上偽造之「王鳳英」印文，
    因所依附之偽造本票已宣告沒收，爰不另依刑法第219 條規
    定宣告沒收。
(二)、被告犯罪時間雖在96年4 月24日以前，然其所犯刑法第201
    條第1 項偽造有價證券罪乃中華民國96年罪犯減刑條例第3
    條第1 項第15款所列之罪，且受有期徒刑1 年6 月以上刑之
    宣告，依該條第1 項規定，不予減刑。
五、經核原判決認事用法，核無不合，量刑亦屬允當。被告上訴
    意旨仍執前詞，指摘原判決不當，為無理由，應予駁回。
據上論斷，應依刑事訴訟法第368條，判決如主文。
本案經檢察官方娜蓉到庭執行職務。
中　　華　　民　　國　　96　　年　　11　　月　　27　　日
                  刑事第一庭    審判長法  官  郭雅美
                                      法  官  莊崑山
                                      法  官  張意聰
以上正本證明與原本無異。
如不服本判決應於收受本判決後10日內向本院提出上訴書狀，其
未敘述上訴理由者，並得於提起上訴後10日內向本院補提理由書
狀（均須按他造當事人之人數附繕本）「切勿逕送上級法院」。
中　　華　　民　　國　　96　　年　　11　　月　　27　　日
　　　　　　　　　　　　　　　　　　　書記官  呂素珍
附錄本判決論罪科刑法條：
刑法第201條第1項
意圖供行使之用，而偽造、變造公債票、公司股票或其他有價證
券者，處3 年以上10年以下有期徒刑，得併科3 千元以下罰金。
附表：
┌───┬─────┬──────┬────┬─────┐
│編號  │發票日    │ 票面金額   │到期日  │ 票號     │
│      │          │            │        │          │
├───┼─────┼──────┼────┼─────┤
│1     │86年5 月14│ 50萬元     │未載    │697953    │
│      │日        │            │        │          │
├───┼─────┼──────┼────┼─────┤
│2     │86年5 月19│ 20萬元     │未載    │697955    │
│      │日        │            │        │          │
└───┴─────┴──────┴────┴─────┘
